臺灣士林地方法院刑事判決　　　　　　　95年度訴字第1072號
公　訴　人　臺灣士林地方法院檢察署檢察官
被　　　告　丙○○
　　　　　　　　　　（另案在臺灣臺北監獄執行中）
指定辯護人　簡敏煜律師
　　　　　　林明輝律師
被　　　告　乙○○
　　　　　　　　　　1樓
指定辯護人　本院公設辯護人林龍輝
上列被告因毒品危害防制條例案件，經檢察官提起公訴（94年度
偵字第9095號），本院判決如下：
    主  文
丙○○販賣第一級毒品，處有期徒刑捌年。販毒所得新台幣貳仟
元沒收，如全部或一部不能沒收時，以其財產抵償之。
乙○○持有第一級毒品，處有期徒刑肆年，減為有期徒刑貳年。
扣案之第一級毒品海洛因（淨重壹佰拾貳點捌公克）沒收銷燬之
。包裝海洛因用之外包裝袋參個沒收。
    事  實
一丙○○明知海洛因為毒品危害防制條例第2 條第2 項第1 款所
  列之第一級毒品，不得非法販賣，竟基於販賣第一級毒品海洛
  因之營利意圖，於民國94年8 月12日上午10時許，以每小包海
  洛因（重0.1 公克）新台幣（下同）1,000 元之價格，在臺北
  市北投區○○○路○ 段354 巷口旁，販賣第一級毒品海洛因2
  小包（重0.4 公克）予丁○○，以賺取100 元之差價（丁○○
  施用毒品部分經本院裁定令入戒治處所強制戒治，業於96年5
  月31日死亡）。
二乙○○明知海洛因為毒品危害防制條例第2 條第2 項第1 款所
  列之第一級毒品，不得非法持有，竟於94年8 月18日向不詳姓
  名、綽號「眼鏡」之成年男子以300,000 元購入海洛因3 包（
  淨重112.88公克）後，放置在其臺北市北投區○○○路○ 段35
  4 巷2 弄6 號1 樓之住處而非法持有之。
三嗣經警於94年8 月12日中午12時30分許，查獲丁○○持有上開
  向丙○○購得之海洛因後，向本院聲請搜索票獲准，於94年8
  月19日上午10時30分許，在乙○○上開住處扣得前揭海洛因3
  包（淨重112.88公克）及乙○○所有供持有海洛因所用之外包
  裝袋3 個。
四案經臺北縣政府警察局淡水分局報告臺灣士林地方法院檢察署
  檢察官偵查起訴。
    理  由
甲、證據能力
  一被告丙○○於內勤檢察官訊問時所為之自白
    被告丙○○於94年8 月19日為警查獲後，移送臺灣士林地方
    法院檢察署內勤檢察官訊問時，即坦承：有在94年8 月12日
    上午10點在中央北路4 段354 巷口賣2 包海洛因給阿貴，因
    為要給人家的錢不夠，所以賣給阿貴，賺差不多100 元等語
    （見94年度偵字第9095號卷第100 頁）。被告丙○○雖辯稱
    ：當時毒癮發作云云。惟經本院勘驗被告丙○○於內勤檢察
    官訊問時錄影光碟結果，被告丙○○所述均與訊問筆錄內容
    相符，且由檢察官以一問一答方式訊問被告丙○○，被告丙○○對於檢察官問題均能迅速回答，被告當庭神情亦顯正常
    ，被告丙○○回答均是在自由意志下所為。且被告丙○○於
    回答過程中並無辯護人所陳：整個過程被告丙○○不停前後
    搖晃，二隻手也都在摩擦護欄，可能是毒癮發生產生之焦躁
    不安之情形，僅於後半段回答問題時身體呈現前後晃動，惟
    於檢察官訊問時被告丙○○身體仍呈現正常站立狀態，有勘
    驗筆錄在卷可據（見本院卷第177 頁、第178 頁）。證人即
    94年8 月19日查獲被告丙○○之臺北縣政府警察局淡水分局
    偵查佐甲○○亦到庭證稱：被告丙○○沒有藥癮發作情形等
    語（見本院卷第193 頁）。再參諸被告丙○○於內勤檢察官
    中所供，除對內勤檢察官所提問「在8 月12日上午10點在中
    央北路4 段354 巷口賣2 包海洛因給一個叫阿貴的人」為肯
    定之答覆外，尚且就販賣海洛因之原因及賺得之利潤若干等
    節，均供述綦詳，顯非有因毒癮發作致影響其陳述之自由意
    志之情事。其間檢察官更詢以：「你不曉得這是重罪嗎？」
    ，被告丙○○猶答稱：「我以為一點點沒有什麼關係」等語
    （見偵字第9095號卷第101 頁），被告丙○○上開自白，既
    在已明販賣毒品應負嚴厲罪責下所為，更足信被告丙○○辯
    稱；係因毒癮發作云云，要無可採。又查無任何證據足資證
    明被告丙○○上開自白係出於強暴、脅迫、利誘、詐欺、疲
    勞訊問、違法羈押或其他不正之方法，其自白自有證據能力
    而得採為證據。
  二證人丁○○於警詢所為之陳述
    (一)按被告以外之人於審判中死亡者，其於檢察事務官、司法
      警察官或司法警察調查中所為之陳述，經證明具有可信之
      特別情況，且為證明犯罪事實之存否所必要者，得為證據
      ，刑事訴訟法第159 條之3 第1 款定有明文。
    (二)經查：本件證人丁○○業於96年5 月31日死亡，有丁○○
      法務部戶役政連結查詢表在卷可據，而丁○○於95年8 月
      12日為警查獲時，即明確證稱：扣案之海洛因2 小包是於
      94年8 月12日10時許，在北投區○○○路○ 段（應為4 段
      之筆誤）354 巷口向「建銘」購得，每小包1,000 元（見
      偵字第9095號卷第30頁），並指認被告丙○○之照片無誤
      （見偵字第9095號卷第32頁）。經核證人丁○○供述之內
      容，確為關涉被告丙○○是否有販賣海洛因予丁○○犯行
      之重要證據，是證人丁○○於司法警察前之供述已符合前
      開必要性之要件，而其於警詢之供述是否得例外地作為證
      據使用，其關鍵乃在於是否具有較可信之特別情況，而應
      依據陳述人於警詢為陳述時之「外部情況」，亦即綜合陳
      述人之觀察、記憶、表達是否正確，及有無虛偽陳述之動
      機加以判斷，故應就偵查或調查筆錄製作之原因、過程及
      其功能等加以觀察其信用性，據以判斷該傳聞證據是否有
      特別可信之情況而例外具有證據能力。
    (三)經查：證人丁○○於95年12月29日檢察官訊問時雖稱：警
      詢當時因為心臟剛開刀，身體不舒服，而且想交保，所以
      才隨便指認丙○○，實際上並不認識丙○○云云（見偵字
      第9095號卷第143 頁至第144 頁），但查：查獲丁○○之
      臺北縣政府警察局淡水分局員警甲○○於本院審理中結證
      稱：詢問丁○○時，丁○○神情正常，其筆錄也是出於自
      由意志下所為等語（見本院卷第181 頁、第182 頁），且
      查丁○○於95年8 月12日為警查獲前，並未受過觀察、勒
      戒之處分，有丁○○臺灣高等法院被告前案紀錄表在卷可
      按，復據丁○○於內勤檢察官訊問時自行陳明（見94年度
      毒偵字第1670號卷第24頁），倘丁○○確有施用毒品之犯
      行，依現行毒品危害防制條例所定之處遇程序，檢察官無
      從逕行提起公訴，實無羈押丁○○之可能，證人丁○○何
      懼之有？況販賣第一級毒品海洛因為法定本刑無期徒刑以
      上之重罪，證人丁○○既為毒品之施用者，復有違反麻醉
      藥品管理條例及肅清煙毒條例之論罪科刑紀錄，對此應知
      之甚詳，應無可能故意設詞誣陷被告丙○○致被告丙○○
      罹此重罪。足信證人丁○○於警詢之際並未因身體狀況或
      因想交保致其陳述違反自由意志。參以丁○○於移送內勤
      檢察官訊問時，猶坦承有向丙○○購買海洛因等語（見毒
      偵字第1670號卷第28頁），證人丁○○對於向被告丙○○
      購買海洛因之時間、地點、數量及價格也均供承甚詳，上
      開情節核與被告丙○○於內勤檢察官訊問時供述內容亦屬
      相符，倘證人丁○○所陳確係出於恣意且反於真實，被告
      丙○○何以亦坦認此情？再審酌證人丁○○於94年8 月12
      日警詢及內勤檢察官訊問時所為之陳述，斯時被告丙○○
      尚未查獲，相較於其94年12月29日檢察官訊問之時點，被
      告丙○○已遭查獲，且被告丙○○與證人丁○○均未經羈
      押，證人丁○○94年8 月12日之陳述，較無來自被告丙○○之壓力而出於虛偽不實之指證，或事後串謀而故為迴護
      被告丙○○之機會，揆諸上開說明，證人丁○○於警詢中
      所為之陳述，客觀上應具有較可信之特別情況，且亦為證
      明犯罪事實存否所必要，依上揭規定，其於警詢中所為之
      證言自有證據能力。
   三證人丁○○於內勤檢察官前所為之陳述
     按刑事訴訟法第158 條之3 規定所謂證人依法應具結而未
     具結者」，係指檢察官或法官依刑事訴訟法第175 條之規
     定，以證人身分傳喚被告以外之人（證人、告發人、告訴
     人、被害人、共犯或共同被告）到庭作證，或雖非以證人
     身分傳喚到庭，而於訊問調查過程中，轉換為證人身分為
     調查時，此時其等供述之身分為證人，則檢察官、法官自
     應依本法第186 條有關具結之規定，命證人供前或供後具
     結，其陳述始符合第158 條之3 之規定，而有證據能力。
     若檢察官或法官非以證人身分傳喚而以告發人、告訴人、
     被害人或共犯、共同被告身分傳喚到庭為訊問時（例如刑
     事訴訟法第71條、第219 條之6 第2 項、第236 條之1 第1
     項、第248 條之1 、第271 條第2 項、第271 條之1 第1項
     ），其身分既非證人，即與「依法應具結」之要件不合，
     縱未命其具結，純屬檢察官或法官調查證據職權之適法行
     使，當無違法可言（最高法院96年度臺上字第3827號判決
     意旨參照）；又證人於警詢所為陳述於刑事訴訟法上亦無
     必須具結之規定，此由刑事訴訟法第196 條之1 就司法警
     察官、司法警察通知及詢問證人時，未將同法第186 條至
     第188 條關於證人具結之規定，列入準用之明文自明。是
     故，不能因陳述人未經具結，即一律適用同法第158 條之
     3 之規定，排除其證據能力（最高法院96年度臺上字第42
     70 號判決意旨參照）。經查：本件證人丁○○於內勤檢察
     官訊問時係以被告之身分到庭而為訊問，參酌上開說明，
     並不因其於偵查中未經具結而為陳述，即無證據能力，亦
     應敘明。
   四丁○○於警詢中對丙○○所為指認之證據能力
     (一)按現行刑事訴訟法並無關於指認犯罪嫌疑人、被告（下
       以犯罪嫌疑人稱之）程序之規定，如何經由被害人、檢
       舉人或目擊證人以正確指認犯罪嫌疑人，自應依個案之
       具體情形為適當之處理。依法務部及內政部警政署於90
       年5 月、8 月頒布之「法務部對於指認犯罪嫌疑人程序
       要點」、「人犯指認作業要點」及「警察機關實施指認
       犯罪嫌疑人程序要領」中之規定，於偵查過程中指認犯
       罪嫌疑人，係採取「選擇式」列隊指認，而非一對一「
       是非式的單一指認」；供選擇指認之數人在外形上不得
       有重大的差異；實施照片指認，不得以單一相片提供指
       認，並避免提供老舊照片指認；指認前應由指認人先陳
       述嫌疑人的特徵、不得對指認人進行誘導或暗示等程序
       ，固可提高指認的正確度，以預防指認錯誤之發生。然
       指認之程序，固須注重人權之保障，亦需兼顧真實之發
       現，確保社會正義實現之基本目的。法院就偵查過程中
       所實施之第一次指認（禁止重覆指認），應綜合指認人
       於案發時所處之環境，是否足資認定其確能對犯罪嫌疑
       人觀察明白、認知犯罪行為人行為之內容，該事後依憑
       個人之知覺及記憶所為之指認是否客觀可信，而非出於
       不當之暗示等事項，為事後審查，並說明其認定指認有
       無證據能力之理由。倘指認過程中所可能形成之記憶污
       染、誤導判斷，均已排除，且其目擊指認亦未違背通常
       一般日常生活經驗之定則或論理法則，指認人於審判中
       ，並已依人證之調查程序，陳述其出於親身經歷之見聞
       所為指認，並依法踐行詰問之程序，而非單以指認人之
       指認為論罪之唯一依據，自不得僅因指認人之指認程序
       與上開不具法拘束力之要點（領）規範未盡相符，遽認
       其無證據能力，最高法院95年臺上字第3026號判決要旨
       可資參照。
     (二)本件丁○○於警詢中原僅供稱：是向綽號叫「建銘」之
       男子購買海洛因等語，經詢問員警透過刑案知識庫資訊
       連結作業系統（可依已建檔之犯罪嫌疑人綽號搜尋犯罪
       嫌疑人之真實姓名）查得「建銘」即為被告丙○○，並
       調取被告丙○○之檔存照片，始經證人丁○○指認無訛
       ，亦為證人甲○○所陳明（見本院卷第181 頁），可證
       證人丁○○嗣後改稱：不認識丙○○云云，係屬迴護被
       告丙○○之詞，不足為信。再員警提供予丁○○指認之
       被告丙○○照片，為被告丙○○之清晰近身照片（見偵
       字第9095號卷第32頁），依該照片所示，被告丙○○之
       容貌清晰可認，身形亦可明確分辨。證人丁○○在員警
       提示經其充分辨認及自主思考後，始在照片下簽註其對
       指認結果之意見，而觀諸上開被告丙○○之檔存照片，
       亦明顯顯示出被告丙○○有濃眉及鼻挺唇薄等個人化特
       徵，均足以強化證人丁○○對於被告丙○○之辨識能力
       ，不致有誤認之虞。本院爰認證人丁○○警詢時對被告
       丙○○照片之指認，仍具有傳聞法則例外之可信性，至
       於本件警方未採取「真人列隊指認」方式實施指認程序
       一節，雖係警方偵辦案件程序上之瑕疵，然證人丁○○
       所為之指認既確有「可信之特別情況」（詳如上述），
       自難認此等辦案程序上之瑕疵，足以影響本案犯罪事實
       之認定結果，附此敘明。
    五本件其餘相關卷證之證據能力
      本件其餘相關卷證，並無證據證明係公務員違背法定程序
      所取得，且被告及其辯護人於本院審理程序均陳明對法院
      所提示之除證人丁○○警詢筆錄外之其餘相關卷證之證據
      能力沒意見等語，僅爭執是否實在（證明力問題），且卷
      內之文書證據，亦無刑事訴訟法第159 條之4 之顯有不可
      信之情況與不得作為證據之情形，從而，依刑事訴訟法第
      159 條至159 條之5 之規定，本件認定事實所引用之本件
      卷證所有證據，均有證據能力。
乙、實體方面
壹、被告丙○○部分
  一訊據被告丙○○矢口否認有何販賣海洛因予丁○○之犯行，
    辯稱：94年8 月18日去乙○○住處照顧乙○○，有見到一人
    拿海洛因來給乙○○，第2 天警察就來搜索，伊不認識丁○○，也沒有交付海洛因給丁○○，內勤檢察官訊問時，係因
    為毒癮發作云云。
  二但查：
    (一)被告丙○○於94年8 月12日上午10時許，以每小包（淨重
      0.2 公克）1,000 元之價格，在臺北市北投區○○○路○
      段354 巷口，販賣海洛因2 小包，共計2,000 元予丁○○
      之情，業據被告丙○○於內勤檢察官訊問時坦承不諱（見
      偵字第9095號卷第100 頁），復經證人丁○○於警詢及檢
      察官前供述明確（其供述內容詳如前載，於茲不贅）。被
      告丙○○之自白，並無出於偵查人員強暴、脅迫、利誘、
      詐欺、違法羈押或其他不正方法之情事，而可採為本案認
      定事實之證據，已如前述。本件復查無證據足資認定證人
      丁○○有故意設詞誣陷被告丙○○入販賣第一級毒品重罪
      之疑慮，而證人丁○○於94年8 月12日為警採集尿液送驗
      結果，確呈鴉片類陽性反應，有臺灣檢驗科技股份有限公
      司94年9 月8 日CH2005/81061號濫用藥物尿液檢驗報告可
      據（見毒偵字第1670號卷第54頁），堪信證人丁○○之證
      述為可採。被告丙○○於內勤檢察官訊問時所為自白，既
      與證人丁○○於警詢及檢察官前指述情節相吻合，堪認與
      事實相符。被告丙○○有販賣第一級毒品予丁○○之犯行
      ，應可認定，被告丙○○嗣後辯稱：不認識丁○○云云，
      核屬卸責之詞，並不足信。
    (二)雖指定辯護人聲請本院囑託法務部調查局鑑定本案被查扣
      之毒品及證人丁○○被扣案之毒品純度及成分，是否相同
      ，經法務部調查局函覆略以：「000000000 號（按：即證
      人丁○○遭查獲之毒品）內含之2 小包海洛因檢品純度分
      別為0.54％及25.90 ％（摻有葡萄糖成分）與000000000
      案號之海洛因檢品（按，即本案查扣之毒品）純度77.12
      ％不同（未檢出葡萄糖成分）」，此有法務部調查局96年
      2 月6 日調科壹字第09600057920 號函在卷可參（見本院
      卷第86頁）。但此至多僅得證明證人丁○○所得之毒品來
      源與本件扣案毒品來源不一，遑論被告丙○○於本院審理
      中堅持否認扣案海洛因為其所持有，且本件扣案海洛因亦
      難證明為被告丙○○所有（詳如後述）。故上開鑑定結果
      ，並不足以推翻證人丁○○於警詢及檢察官訊問時所為陳
      述之可信性，尚難執為對被告丙○○有利之認定。
    (三)被告丙○○於94年8 月12日販賣第一級海洛因予證人丁○○確有獲利乙節，此據被告丙○○於內勤檢察官訊問時，
      供稱：有賺100 元等語綦詳（見偵字第9095號卷第100 頁
      ），被告丙○○主觀上有營利之意圖，確無疑義。綜上，
      被告丙○○基於販賣第一級毒品海洛因牟利之犯意，販賣
      第一級毒品海洛因予丁○○之犯行堪以認定，本件被告丙○○販賣第一級毒品海洛因之犯行，罪證明確，應依法論
      科。
    (四)至證人丁○○於警詢中曾證稱：於94年6 月底及7 月中旬
      曾向被告丙○○在臺北市北投區○○○路○ 段（應為4 段
      之誤載）354 巷口購買2 次海洛因等語（見偵字第9095號
      卷第30頁）。惟被告丙○○於偵、審過程中，均未提及此
      情，證人丁○○就其所稱之交易數量、價格，也均未為明
      確之陳述，故就此部分，除證人丁○○之指證外，尚乏其
      他積極證據足資補強證人丁○○此部分證述之真實性，檢
      察官起訴書也未敘及此部分之事實，不能認定被告丙○○
      另有於94年6 、7 月間，有販賣海洛因予證人丁○○之事
      實，附此敘明。
  三查被告丙○○行為後，刑法於94年2 月2 日修正公佈，並於
    95年7 月1 日施行。而按行為後法律有變更者，適用行為時
    之法律，但行為後之法律有利於行為人者，適用最有利於行
    為人之法律，修正後之刑法第2 條第1 項定有明文。茲就本
    案適用法條相關部分比較新舊法如下：
    (一)毒品危害防制條例第4 條第1 項有罰金刑之規定。按修正
      前刑法第33條第5 款規定：「主刑之種類如左：五、罰金
      ：1 元以上。」，換算新臺幣後，為新臺幣3 元以上。惟
      被告行為後，修正後刑法第33條第5 款規定：「主刑之種
      類如下：五、罰金：新臺幣1 千元以上，以百元計算之。
      」，經比較修正前後關於科處罰金刑之最低刑度規定，應
      適用被告行為時法即修正前刑法第33條第5 款之規定較有
      利於被告。
    (二)毒品危害防制條例第4 條第1 項之法定本刑有死刑之規定
      。按修正前刑法第64條規定「死刑不得加重。死刑減輕者
      ，為無期徒刑，或為十五年以下十二年以上有期徒刑。」
      ，修正後同法條則規定「死刑不得加重。死刑減輕者，為
      無期徒刑。」，是比較新舊法之結果，新法並非較有利於
      被告，自應適用舊法。
    (三)毒品危害防制條例第4 條第1 項之法定本刑有無期徒刑之
      規定。按修正前刑法第65條規定「無期徒刑不得加重。無
      期徒刑減輕者，為七年以上有期徒刑。」，修正後同法條
      則規定「無期徒刑不得加重。無期徒刑減輕者，為二十年
      以下十五年以上有期徒刑。」，是比較新舊法之結果，新
      法並非較有利於被告，自應適用舊法。
  四查海洛因係毒品危害防制條例第2 條第2 項第1 款規定之第
    一級毒品，核被告丙○○意圖營利而販賣海洛因予丁○○之
    行為，係犯毒品危害防制條例第4 條第1 項之販賣第一級毒
    品罪。被告丙○○販賣第一級毒品海洛因前，持有海洛因之
    低度行為，為販賣海洛因之高度行為所吸收，均不另論罪。
    被告丙○○販賣海洛因之對象，依卷附資料僅得證明有丁○○一人，販賣次數只止1 次，數量稀少（0.4 公克），犯罪
    所得微薄（2000元），利潤更少（100 元），非大、中盤毒
    梟可比擬，如科以最低度法定刑均猶嫌過重，在客觀上以一
    般國民生活經驗法則為之檢驗，實屬情輕法重，當足引起一
    般人之同情，是本院認為被告丙○○販賣第一級毒品所為，
    情堪資憫恕，應依現行刑法第59條規定酌量減輕其刑（按修
    正前刑法第59條規定「犯罪之情狀可憫恕者，得酌量減輕其
    刑。」，修正後同法條則規定「犯罪之情狀顯可憫恕，認科
    以最低度刑仍嫌過重者，得酌量減輕其刑。」，惟此修正為
    法院就刑之裁量及酌減審認標準見解之明文化，非屬法規變
    更，無庸為新舊法之比較），並依修正前刑法第65條規定減
    輕其刑。爰審酌被告丙○○有多次論罪科刑紀錄，有臺灣高
    等法院被告前案紀錄表在卷可按，雖未構成累犯，但可見其
    素行不佳，智識程度為國中畢業（見警詢筆錄教育程度欄之
    記載，偵字第9095號卷第17頁）以及為一己私利，販售具成
    癮性、濫用性、侵害性之第一級毒品營利，戕害他人身心健
    康，助長社會不良風氣，惟念其販賣第一級毒品之對象尚少
    ，所得財物不多，兼衡其犯後均猶飾詞否認犯行，毫無悔意
    等一切情狀，量處如主文第1 項所示之刑，以示懲懲。被告
    丙○○販賣第一級毒品所得2,000 元，雖未扣案，仍應依毒
    品危害防制條例第19條第1 項之規定宣告沒收之，如全部或
    一部不能沒收時，以其財產抵償之。
  五至扣案之海洛因3 包，公訴人雖認係被告丙○○與被告乙○○於94年7 月間某日，向姓名年籍不詳、綽號「小黑」或「
    眼鏡」之男子以300,000 元之代價購入後，由該名男子送至
    乙○○、丙○○位在臺北市北投區○○○路○ 段354 巷2 弄
    6 號1 樓住處存放。公訴人為此認定之論據，無非係以被告
    丙○○於內勤檢察官前所為之自白為其主要論據（見偵字第
    9095號卷第99頁），且此部分之自白亦係出於被告丙○○之
    自由意志，業如前述。然按刑事訴訟法第156 條第2 項規定
    ，被告雖經自白，仍應調查其他必要之證據，以察其是否與
    事實相符。立法目的乃欲以補強證據擔保自白之真實性；亦
    即以補強證據之存在，藉之限制自白在證據上之價值。而所
    謂補強證據，則指除該自白本身外，其他足資以證明自白之
    犯罪事實確具有相當程度真實性之證據而言。雖其所補強者
    ，非以事實之全部為必要，但亦須因補強證據與自白之相互
    利用，而足使犯罪事實獲得確信者，始足當之。經查：被告
    丙○○嗣後即翻異前詞，辯稱：被查獲當天凌晨睡覺時，有
    人到乙○○住處拿東西給乙○○，天亮時就被警察抓了，並
    不知道這個東西是什麼，伊也只是到被告乙○○住處照顧乙○○，並非居住在乙○○住處等語（見本院卷第40頁、第17
    7 頁），核與被告乙○○供稱：扣案之海洛因是伊在被抓前
    一天以300,000 向「眼鏡」購買，「眼鏡」拿到家裡給伊等
    語相符（見偵字第9095號卷第135 頁、本院卷第54頁），參
    以臺北縣政府警察局淡水分局員警94年8 月19日上午10時30
    分許前去乙○○住處搜索時，扣案海洛因係放置在乙○○房
    間床下，乙○○房間內僅有一張床，應為乙○○所睡，此為
    證人甲○○陳述在卷（見本院卷第184 頁），故扣案海洛因
    既非在常人垂手觸摸可及之處，而在乙○○私人管領之房間
    床下，被告乙○○復堅稱扣案海洛因為其所有，則公訴人此
    部分之事實，實僅有被告丙○○於案發後所為上開對己不利
    供述之筆錄而已，而別無其他積極之客觀補強證據得以證明
    被告所做對己不利之自白為屬真實，核諸前揭說明，本院自
    難單憑被告丙○○前開所做之對己不利自白，而在別無其他
    積極客觀補強證據可資證明被告丙○○該對己不利之自白為
    屬實在之情況下，遽認扣案之海洛因為被告丙○○所有或與
    被告乙○○共同持有，則扣案之海洛因3 包既無從認定與被
    告丙○○販賣海洛因與丁○○之犯行有直接關連，爰不附隨
    於被告丙○○主文項下為沒收銷燬之諭知。
貳、被告乙○○部分
  一訊據被告乙○○坦承持有扣案之第一級毒品海洛因之事實，
    惟辯稱：是要供自己施用等語。
  二扣案送驗白粉3 包，均含第一級毒品海洛因成分，合計淨重
    112.88公克（空包裝重4.54公克），純度77.12 ％，純質淨
    重87.05 公克，有法務部調查局94年11月8 日鑑定通知書在
    卷可憑（見偵字第9095號卷第117 頁）。
  三被告乙○○雖以扣案之海洛因係供自己施用等語資為辯解，
    且查：被告乙○○於94年8 月19日為警採集尿液送驗結果，
    確呈鴉片類陽性反應，有臺灣檢驗科技股份有限公司94年9
    月8 日CH/2005/81069 號濫用藥物尿液檢驗報告可據（見本
    院卷第58頁），另於被告乙○○住處亦扣得施用第一級毒品
    海洛因者常見之用以施打所用之注射針筒80支，被告丙○○
    也證稱：因為乙○○受傷很久，每天都很痛，所以常常在用
    海洛因等語（見本院卷第188 頁至第189 頁），但查：被告
    乙○○屢稱：扣案之海洛因是於被抓到前一天向一個名叫「
    眼鏡」的男子拿到家裡來的，毒品還沒有動就被查獲等語（
    見偵字第9095號卷第135 頁、本院卷第54頁）。參以乙○○
    於內勤檢察官訊問時坦稱：最後一次施用海洛因是在94年8
    月17日上午8 點多在住處施用（見偵字第9095號卷第97頁）
    之情，扣案海洛因確實尚未供被告乙○○施用即為警搜索發
    覺而後扣押，即難認扣案海洛因係被告乙○○因施用海洛因
    而持有，而得為被告乙○○施用海洛因之犯行所吸收。被告
    乙○○持有海洛因之犯行，至為明確，應予依法論科。
  四公訴意旨另以：乙○○與丙○○均明知海洛因係屬毒品危害
    防制條例規範之第1 級毒品，不得非法販賣，仍共同基於販
    賣第1 級毒品之犯意聯絡，2 人於94年7 月間某日，向姓名
    年籍不詳、綽號「小黑」或「眼鏡」之男子，以約30萬元之
    代價購入總重112.88公克之第1 級毒品海洛因，並由綽號「
    小黑」或「眼鏡」之男子將上開毒品送至臺北市北投區○○○路○ 段354 巷2 弄6 號1 樓乙○○、丙○○住處存放。乙○○、丙○○購入上開毒品後，即於94年8 月12日上午10時
    許，與丁○○約定以每小包（淨重0.2 公克）1,000 元之價
    格，販售海洛因2 小包（總淨重0.4 公克），並由丙○○在
    上址附近之臺北市北投區○○○路○ 段354 巷口，交付該2
    小包海洛因予丁○○而完成毒品交易，因認被告乙○○涉犯
    毒品危害防制條例第4 條第1 項販賣第一級毒品海洛因罪等
    語。訊據被告乙○○堅詞否認和丙○○共同第一級毒品海洛
    因之犯行，辯稱：不認識丁○○等語。經查：觀諸證人丁○○前揭在警詢及偵查之供述，均僅指稱有向被告丙○○購買
    海洛因之情，而無一語提及曾與乙○○為毒品交易之內容，
    被告丙○○於內勤檢察官訊問時，也僅坦承本人有販賣毒品
    海洛因予丁○○乙節，並未供述任何關於被告乙○○有何與
    其共同謀議販賣海洛因而推由丙○○前去交付並收取價款之
    情事，於本院審理時，復堅稱：乙○○並未要伊拿毒品交給
    他人等語（見本院卷第190 頁），又遍查卷內資料，復無積
    極證據足資證明被告乙○○與丙○○就販賣海洛因予丁○○
    之犯行有何犯意聯絡或行為分擔，自難遽以認定被告乙○○
    此部分與丙○○成立共犯關係。至本案雖在被告乙○○住處
    扣得數量龐大之海洛因，然按毒品交易之動機與標的數量，
    因人因案而各異其趣，數量多寡是否即得表彰被告乙○○主
    觀上營利意圖之有無，在論理上並無絕對之關連，自不得僅
    憑其查獲數量，逕行排除其他有利於被告乙○○之可能，推
    測其在持有毒品之意圖即在販賣，再查被告乙○○於94年8
    月19日為警查獲時並未被查獲電子秤、及分裝袋等販賣毒品
    常見所需之分裝工具與物品（見偵字第9095號卷第37頁臺北
    縣政府警察局淡水分局扣押物品目錄表，至本院卷第80頁所
    附之扣押物品清單雖列有電子磅秤及分裝袋，但此為臺北市
    政府警察局金山分局於94年8 月2 日搜索查獲，與本案並無
    關連，應予敘明），自不得遽認被告乙○○有販賣之意圖。
    況本案也查無被告乙○○與購買者之通聯監聽紀錄，或有任
    何證人指證知悉或曾向被告乙○○購買毒品之情事，是被告
    乙○○辯稱：無販賣第一級毒品海洛因之意圖等語，尚非不
    可採信。惟起訴事實有被告乙○○持有第一級毒品海洛因之
    敘述，應認起訴之基礎事實相同，爰依法變更起訴法條為毒
    品危害防制條例第11條第1 項之持有第一級毒品海洛因罪。
  四核被告乙○○所為，係犯毒品危害防制條例第11條第1 項之
    持有第一級毒品罪。次按持有毒品達一定數量者，加重其刑
    至二分之一，其標準由行政院定之，毒品危害防制條例第11
    條第4 項定有明文，而依行政院93年1 月7 日發布之「轉讓
    持有毒品加重其刑之數量標準」第2 條第1 項第1 款規定，
    持有第一級毒品達淨重5 公克以上，即應加重其刑至二分之
    一，再依前開「轉讓持有毒品加重其刑之數量標準」第2 條
    第2 項規定，所稱淨重係指除去包裝後之毒品重量，查本件
    被告乙○○94年8 月19日查獲時所持有之第一級毒品海洛因
    3 包之驗餘合計淨重達112.88公克，已逾前開應加重其刑之
    一定數量5 公克標準，自應依前開規定加重其刑。又被告乙○○前曾多次犯肅清煙毒條例案件及違反麻醉藥品管理條例
    案件經定執行刑為有期徒刑8 年2 月，於84年7 月4 日入監
    服刑，於88年6 月22日因縮短刑期假釋出監，並付保護管束
    ，其假釋期間原至92年9 月12日期滿，惟於92年7 月7 日被
    撤銷保護管束，應執行殘刑4 年2 月17日，原本應於92年9
    月16日入監繼續服殘刑，因罹犯疾病，監獄拒收，至今尚無
    法入監服殘刑，致未執行完畢，有被告乙○○臺灣高等法院
    被告前案紀錄表可按，故被告乙○○所犯本件持有第一級毒
    品犯行不應論以累犯，應予敘明（最高法院88年7 月20日第
    4 次刑庭會議決議參照），爰審酌被告乙○○明知法令明文
    禁止持有第一級毒品海洛因，竟購入數量頗多之海洛因而持
    有之，對社會秩序危害甚鉅及被告之品行、犯罪之動機、目
    的、手段及犯罪後坦承犯行等一切情狀，量處如主文所示之
    刑，以示懲儆。又被告乙○○犯罪時間在96年4 月24日以前
    ，且非不得減刑之罪，爰依中華民國96年罪犯減刑條例第2
    條第1 項第3 款規定，減其宣告刑二分之一。末查，扣案之
    海洛因3 包（驗餘淨重合計為112.58公克），均為查獲之毒
    品，應依毒品危害防制條例第18條第1 項前段規定，均沒收
    銷燬之。另該扣案之第一級毒品海洛因3 包，其外包裝袋個
    （包裝淨重4.54公克），有防止毒品裸露、逸出之功用，且
    便於攜帶，既屬被告乙○○所持有，業已認定如前，衡情當
    亦屬被告乙○○所有之物，且既得與海洛因分別秤重，顯無
    無法析離之情事，而為供被告乙○○持有毒品海洛因所用之
    物，均應依刑法第38條第1 項第2 款規定宣告沒收。至扣案
    之注射針筒80支，雖係被告乙○○所有，為被告乙○○坦承
    在卷，但與被告乙○○本件犯罪行為間，難認有直接關係，
    不能認係供犯罪之用，無從宣告沒收，併此敘明。
據上論斷，應依刑事訴訟法第299 條第1 項前段、第300 條，毒
品危害防制條例第4 條第1 項、第11條第1 項、第4 項、第18條
第1 項前段、第19條第1 項，刑法第2 條第1 項前段、第11條、
第59條、第38條第1 項第2 款，修正前刑法第65條，中華民國96
年罪犯減刑條例第2 條第1 項第3 款、第7 條，判決如主文。
本案經檢察官莊富棋到庭執行職務。
中　　華　　民　　國　　96　　年　　11　　月　　26　　日
                  刑事第七庭審判長法  官    王俊雄
                                  法  官    汪梅芬
                                  法  官    許碧惠
以上正本證明與原本無異。
如不服本判決，應於收受送達後10日內向本院提出上訴書狀，其
未敘述上訴之理由者並得於上訴期間屆滿後20日內向本院補提理
由書（均須按他造當事人之人數附繕本）。
                                  書記官    徐仁豐
中　　華　　民　　國　　96　　年　　12　　月　　3 　　日
附錄
毒品危害防制條例第4條第1項
製造、運輸、販賣第一級毒品者，處死刑或無期徒刑；處無期徒
刑者，得併科新臺幣1 千萬元以下罰金。
毒品危害防制條例第11條第1項、第4項
持有第一級毒品者，處3 年以下有期徒刑、拘役或新臺幣5 萬元
以下罰金。
持有毒品達一定數量者，加重其刑至二分之一，其標準由行政院
定之。
